臺灣高等法院民事判決
110年度上易字第1004號
上  訴  人  王俊智  

訴訟代理人  楊淑玲律師
被 上訴 人  台新國際商業銀行股份有限公司

法定代理人  尚瑞強  
訴訟代理人  胡大健  
            吳昌遠  
上列當事人間請求清償借款事件，上訴人對於中華民國110年8月
20日臺灣臺北地方法院110年度訴字第1625號第一審判決提起上
訴，本院於111年1月26日言詞辯論終結，判決如下：
    主      文
原判決廢棄。
被上訴人於第一審之訴駁回。
第一、二審訴訟費用由被上訴人負擔。
    事實及理由
一、被上訴人主張：上訴人於民國93年6月間向伊申辦現金卡，依約得在新臺幣（下同）60萬元之額度內，以金融卡提款或轉帳方式循環借款，還款日自首次動支日起，以1個月為還款週期，並自次月同日起按年息20％繳納利息；如有繳足當期應繳金額，即續以次月相當日為還款日，如未依約支付，債務視為全部到期。上訴人至94年5月16日止之借款為29萬9145元（下稱系爭借款），雖於94年6月14日清償2000元，惟不足清償該期利息，債務視為到期，還款日改以自前次還款期日起起算，依該還款金額折算利息日數之期日之次月相當日即94年5月24日為應還款日，且迄今未清償任何款項，爰依消費借貸契約及生活故事現金卡信用貸款約定書（下稱現金卡約定書）第8、9條約定請求上訴人給付系爭借款及自94年6月24日起之利息。又上訴人另於92年2月間向伊申辦信用卡，依約得持卡於特約商店記帳消費，於當期繳款截止日前全數繳付，或以循環信用方式繳付最低應繳金額以上，並按年息20％計算利息；如連續2期未繳付或繳付未達最低應繳金額，債務視為全部到期。上訴人連續於繳款截止日為94年6月27日、94年7月27日二期全未繳款，債務視為到期，迄今尚有消費款14萬1083元（下稱系爭消費款）未清償，爰依信用卡使用契約及信用卡會員約定條款（下稱信用卡條款）第15、16條約定請求上訴人給付系爭消費款及自94年12月24日起之利息。另自104年9月1日起之利息均改依銀行法第47條之1規定，僅按年息15％請求。於原審聲明：㈠上訴人應給付被上訴人29萬9145元，及自94年6月24日起至104年8月31日止按年息20％，暨自104年9月1日起至清償日止按年息15％計算之利息。㈡上訴人應給付被上訴人14萬1083元，及自94年12月24日起至104年8月31日止按年息20％，暨自104年9月1日起至清償日止按年息15％計算之利息。原審為被上訴人全部勝訴判決，上訴人不服提起上訴，被上訴人於本院答辯聲明：上訴駁回。
二、上訴人抗辯：伊未依約清償系爭借款之利息、費用，依現金卡約定書第9條第5款約定，系爭借款視為全部到期，清償日為94年5月24日；另伊於94年6月、7月連續2期未繳付或繳付未達系爭消費款之最低應繳金額，依信用卡條款第23條第1項第3款、第24條第1項約定，系爭消費款視為全部到期，清償日為94年6月27日。被上訴人遲至109年9月11日始聲請核發支付命令，系爭借款及消費款債權全部之請求權均已罹於15年時效，伊自得為時效抗辯，拒絕給付等語，資為抗辯。並上訴聲明：㈠原判決廢棄。㈡被上訴人在第一審之訴駁回。
三、按請求權，因15年間不行使而消滅。消滅時效，自請求權可行使時起算。時效完成後，債務人得拒絕給付。民法第125條前段、第128條前段、第137條第1項、第144條第1項分別定有明文。消滅時效完成後，債務人得拒絕給付，固採抗辯權發生主義，惟如債務人行使此項抗辯權，表示拒絕給付，債權人之請求權利因而確定的歸於消滅，債務人即無給付之義務（最高法院103年度台上字第1196號判決意旨參照）。次按主權利因時效消滅者，其效力及於從權利，民法第146條定有明文。利息債權為從權利，與原本債權之存在及存續始終相隨，如原本債權請求權已罹於時效而消滅，則其利息請求權，雖尚未罹於時效，亦隨同消滅（最高法院109年度台上字第2810號判決意旨參照）。查上訴人向被上訴人申辦現金卡，迄今尚有系爭借款29萬9145元未清償，清償日為94年5月24日；另向被上訴人申辦信用卡，迄今尚有系爭消費款14萬1083元未清償，清償日為94年6月27日等情，為兩造不爭執（本院卷第106-108頁），並有現金卡約定書、交易紀錄查詢、信用卡申請書及信用卡條款、本金利息簡易計算表、信用卡帳單、催收帳卡等在卷可稽（本院卷第47-49、55-67、133-197頁），自堪認定。依此，被上訴人就系爭借款原本債權之請求權自94年5月25日起即可行使，時效於109年5月24日屆滿；就系爭消費款原本債權之請求權自94年6月28日起即可行使，時效於109年6月27日屆滿。然被上訴人於109年9月11日始聲請核發支付命令請求上訴人給付之情，有支付命令聲請狀可佐（原審促字卷第4頁），故系爭借款及消費款原本債權之請求權已罹於15年時效，上訴人既為時效抗辯，並拒絕給付，被上訴人之請求權確定的歸於消滅，且其效力及於利息債權，無論該利息債權是否發生、是否已罹於5年短期時效，均隨同消滅。上訴人抗辯利息債權因原本債權罹於時效而消滅等語，應屬有據。
四、被上訴人雖主張上訴人於110年8月20日原審言詞辯論期日已承認被上訴人之系爭借款及消費款債權云云。惟按民法第129條第1項第2款所謂承認，為時效完成前，債務人因認識他方請求權存在所為之觀念表示，而發生時效中斷之效力。至於時效完成後所為之承認，係時效完成利益之拋棄，恢復時效完成前之狀態，應以債務人明知時效完成之事實為其要件（最高法院96年度台上字第179號判決意旨參照）。上訴人於前開言詞辯論期日固陳稱：伊有欠信用卡消費款、現金卡貸款等語（原審卷第104頁），縱可認其已承認積欠系爭借款及消費款，然被上訴人並未舉證上訴人明知時效完成，仍為承認之表示，自難認上訴人有拋棄時效利益之意，亦不因此即負有給付義務，被上訴人此部分主張，核無可取。
五、綜上所述，被上訴人依消費借貸契約、信用卡使用契約，請求上訴人給付系爭借款29萬9145元，及自94年6月24日起至104年8月31日止按年息20％，暨自104年9月1日起至清償日止按年息15％計算之利息；另請求給付系爭消費款14萬1083元，及自94年12月24日起至104年8月31日止按年息20％，暨自104年9月1日起至清償日止按年息15％計算之利息，均為無理由，應予駁回。原審命上訴人為給付，自有未洽，上訴論旨指摘原判決不當，求予廢棄改判，為有理由，爰由本院廢棄改判如主文第二項所示。
六、本件為判決基礎之事證已臻明確，本院經逐一審酌兩造所提其餘攻擊、防禦方法及援用之證據，均認與前開論斷結果無礙，爰不再逐一論述，附此敘明。
七、據上論結，本件上訴為有理由，依民事訴訟法第450條、第78條，判決如主文。
中　　華　　民　　國　　111 　年　　1 　　月　　28　　日
                  民事第十三庭  
                      審判長法  官  邱景芬
                            法  官  柯雅惠
                            法  官  邱蓮華
正本係照原本作成。                            
不得上訴。
中　　華　　民　　國　　111 　年　　1 　　月　　28　　日

                            書記官  蘇意絜